【裁判字號】    90,自,126
【裁判日期】    901206
【裁判案由】    竊盜等
【裁判全文】
臺灣桃園地方法院刑事判決                            九十年度自字第一二六號
    自  訴  人  丙○○
    被      告  丁○○○
    選任辯護人  李國煒律師
    被      告  庚○○
右列被告等因竊盜等案件，經自訴人提起自訴，本院判決如左：
        主  文
丁○○○、庚○○被訴竊盜及九十年三月十五日以後侵占部分均無罪。其餘被訴侵占
部分自訴不受理。
        理  由
甲、無罪部分：
一、自訴意旨詳如附件自訴狀所載。
二、按犯罪事實應依證據認定之，無證據不得推定其犯罪事實。不能證明被告犯罪者
    ，應諭知無罪之判決。且按認定不利於被告之事實，須依積極證據，茍積極證據
    不足為不利於被告事實之認定時，即應為有利於被告之認定，更不必有何有利之
    證據，故證據是否真實尚欠明顯，自難以擬制推測之方法，為其判斷之基礎。刑
    事訴訟法第一百五十四條、第三百零一條第一項及最高法院三十年上字第八一六
    號分別定有明文及著有判例。按刑法第三百二十條第一項之竊盜罪，以竊取他人
    財物為構成要件，苟係自己財物，或經他人同意拿取，即非竊盜。次按刑法第三
    百三十五條第一項之侵占罪，以持有他人之物而實行不法領得之意思為構成要件
    ，自必所侵占之物，於不法領得前，即已在其實力支配之下，始與持有之要件相
    符。
三、訊據被告丁○○○、庚○○等二人均堅決否認有何侵占、竊盜之犯行，丁○○○
    辯稱：伊都有做帳，伊做會計時，以為乙○○是老闆，他叫伊不要記帳，錢都是
    他取走的。後來才知道尚有其他的股東，所以才開始記帳；何況伊休息時，鑰匙
    都有交給自訴人，他也都可以開機。而自訴人弟弟乙○○之前拿支票向庚○○借
    五萬元，屆期他向他舅舅借錢匯入自訴人帳戶內，丙○○也答應幫他弟弟處理向
    庚○○借錢的事，伊當天有打電話給自訴人，並經其同意，所以伊才去領錢給庚○○。至於電話辦理過戶是因為電話是以乙○○的名義申請的，因為乙○○有另
    一支電話沒有繳錢，所以店裡的電話也被停用，為了要營業，所以才經乙○○的
    同意辦理過戶，改成庚○○的名義，後來因為店已停止營業，所以才去辦理停話
    ，如果重新營業，可以去辦理復話。另客人簽帳後之收款是自訴人負責，伊並未
    向客人收簽帳款等語；庚○○則辯稱：伊不參與店內之營運，所以店內帳目糾紛
    與伊無關；伊曾向「阿麗」收帳，後來賭博賭輸錢，伊跟他說酒錢歸酒錢，賭帳
    歸賭帳，不能相抵的。但因伊欠「阿麗」的錢未還，所以「阿麗」酒錢也不給伊
    。而被告丁○○○從自訴人帳戶內領出五萬元給伊，是乙○○欠伊錢，向他舅舅
    借錢匯入自訴人帳戶再領出，並非自訴人之金錢。另店內電話是因為已經停止營
    業，怕自訴人以後不去繳電話費，會連累到伊之其他的電話被停話，所以才去辦
    理停話等語。經查：（一）證人己○○於本院審理時證述：「我是被告丁○○○
    的哥哥。（自訴人）他是我的外甥。」、「（你匯錢至丙○○帳戶是做何用的？
    ）是另一個外甥乙○○跟我借的，我匯了十五萬元。」、「（這十五萬元是否為
    乙○○轉讓股權的費用？）是的，他要與我借錢，所以我叫他將股份讓給我。」
    、「（後來丁○○○與自訴人有債務糾紛，你是否有出面協調？）有的，後來他
    們發生糾紛，我有協調被告與自訴人各分擔一半，但是總額是多少我忘記了。」
    等語。（二）、證人乙○○於本院審理時證述：「（你有電話費因沒有繳清而被
    停話？）有的，是我另外其他的電話。」、「（是因為這樣才同意將店裡得電話
    改為被告庚○○的名字？）是被告丁○○○打電話告訴我說要將電話改名，我有
    跟他說要改就去改，但是是因為我欠繳其他的電話費用，沒有辦法。」、「（卡
    拉ＯＫ的收入有說要記帳？）我說不要記得原因是要用這筆收入來補其他的支出
    ，但是我哥哥說要記帳，所以才開始記。說要開始記帳的時後，我已經交帳給被
    告了。」、「（你為何可以經常拿錢？）我都有簽名，而且都是經過股東的同意
    才借的。」、「（當時你舅舅有匯錢說要還被告庚○○？）這些錢是我賣股份的
    錢，我舅舅就匯到自訴人的帳戶。」、「（這筆錢由被告領走你知否？）他有問
    過我，但我叫他去問我哥哥。」、「（這筆錢是你的，為何去問你哥哥？）因為
    是匯入他的帳戶。」、「（你有欠被告庚○○錢？）有的。」、「（欠多少？）
    有借四十萬元，我有陸續還他，現在還差二十五萬元。」、「（之前的借款是否
    有開支票給被告庚○○？）有的。領了五萬元後他有將支票還我。」、「（另外
    的股東？）之前我的朋友只是掛名，實際上都是我的。」、「（戊○○是否常在
    店裡出入？）沒有。」、「他是沒有常來，但是會打電話聯絡。」、「（戊○○
    只是出錢，但是不管事？）是的。」等語。可知自訴人帳戶內領出之五萬元並非
    自訴人之財產，係證人乙○○借用自訴人之帳戶匯款，再領出償還積欠被告蔡清
    貿興之債務，若未得自訴人同意，誰願無端將金錢匯入他人之帳戶內？又若非清
    償債務，債權人豈有將借款之支票歸還債務人之理？再者，該店電話是登記在被
    告庚○○名下，此有中華電信股份有限公司電信費收據附卷可稽，既因經營不善
    拆夥歇業，被告庚○○當然有權辦理停話手續，故尚與竊盜之構成要件有違。（
    三）證人甲○○於本院審理時證述：「（之前有簽帳？）有的，簽多少錢我不記
    得了。」、「（帳款後來有付？）有的，有付一個七千八百元給被告丁○○○，
    壹萬五千元是給自訴人。」、「（七千八百元是否是付給小姐的坐檯費？）是的
    ，丁○○○當天跟我要七千八百元，有說要先付給小姐坐檯費。」等語。（四）
    自訴人供稱：「．．股金．．我的．．還沒有付清．．。」、「（為何卡拉ＯＫ
    的錢之前沒有記，你都沒有意見？）之前我只是經理，九十年三月份後我才接手
    擔任負責人。」、「（之前是何人負責？）是我弟弟的朋友。」、「（是從何時
    開始記帳？）是我接手後，才開始記的。」、「（為何要另記一本帳簿？）點唱
    機是投幣式的，之前都沒有再做帳，所以我才叫被告做。」、「（為何之前沒有
    注意帳簿不清的事情？）那時沒有做帳，都是乙○○在負責的。」、「（帳簿是
    每日算清？）我沒有每天查帳的，我是九十年三月十五日才開始作負責人的。」
    、「．．．我後來去向客人收帳時才知道，被告庚○○去賭博被抵帳掉了．．．
    。」等語。可知被告於九十年三月十五日自訴人接手為負責人後確有記帳，至於
    記帳是否詳實，自訴人負責經營管理，本有監督之責，自不能因己身管理不善，
    致有虧損，或因股金未繳足，引起糾紛，即推卸責任認為是會計記帳不實，有侵
    占之犯行。而被告庚○○因欠客戶賭債，客戶要求抵帳，僅是否成立民事債務移
    轉之問題，尚與侵占之構成要件有別。綜上所述，自不能單憑自訴人之指訴，即
    遽認被告等涉有侵占、竊盜罪之犯行，此外，復查無其他積極證據足認被告等涉
    有上述犯行，不能證明被告等犯罪，爰依前揭說明，就此部分諭知被告等無罪之
    判決。
乙、不受理部分：
一、自訴意旨詳如前述自訴狀所載。
二、按犯罪之被害人得提起自訴，刑事訴訟法第三百十九條第一項固定有明文，惟此
    之被害人係指因犯罪而直接被害之人為限，亦即指其法益因他人之犯罪而直接被
    侵害者而言，最高法院二十五年上字第一三○五號著有判例可資參照。
三、本件自訴人自訴被告等於九十年三月十四日之前之侵占犯行，經查，自訴人於本
    院審理時供承：伊從九十年三月十五日起才開始擔任負責人，之前是伊弟弟乙○○負責的等語，足見自訴人就此部分並非犯罪之直接被害人，自不得提起自訴，
    故就此部分應諭知不受理之判決。
據上論斷，應依刑事訴訟法第三百三十四條、第三百四十三條、第三百零一條第一項
，判決如主文。
中      華      民      國    九十      年     十二     月      六      日
                                臺灣桃園地方法院刑事第二庭
                                          法  官  曾  正  耀
右正本證明與原本無異。
如不服本判決，應於判決送達後十日內向本院提出上訴狀( 應附繕本 )，上訴於
臺灣高等法院。
                                           書記官  文  巧  雲
中        華        民        國   九十   年     十二     月     六     日


司法院資訊處製作；財團法人民間司法改革基金會備份。
